【裁判字號】    94,財管,55
【裁判日期】    950214
【裁判案由】    指定遺產管理人
【裁判全文】
臺灣彰化地方法院民事裁定              94年度財管字第55號
聲  請  人    財政部台灣省中區國稅局彰化縣分局
法定代理人    簡豪欽
非訟代理人    昌素津
聲  請  人    梁深根
非訟代理人    林絹
上列聲請人聲請指定被繼承人甲○○遺產管理人事件，本院裁定
如下：
    主      文
選任財政部國有財產局台灣中區辦事處彰化分處為被繼承人甲○
○（男，民國○○年○月○日生，國民身分證統一編號：Ｚ00000000
0號，生前住彰化縣秀水鄉○○路82巷9號，於民國94年1月21日
死亡）之遺產管理人。
聲請程序費用由聲請人負擔。
    理      由
一、按繼承開始時，繼承人有無不明，而無親屬會議或親屬會議
    未於一個月內選定遺產管理人者，利害關係人得聲請法院選
    任遺產管理人。又先順序繼承人均拋棄其繼承權者，準用關
    於無人承認繼承之規定，民法第1177條、第1178條第 1項、
    第2項、第1176條第6項規定甚明。次按遺產稅之納稅義務人
    如左：(一)有遺囑執行人者，為遺囑執行人。(二)無遺囑執行人
    者，為繼承人及受遺贈人。(三)無遺囑執行人及繼承人者，為
    依法選定遺產管理人；而其應選定遺產管理人，於死亡發生
    之日起六個月內未經選定呈報法院者，或因特定原因不能選
    定者，稽徵機關得依非訟事件法之規定，申請法院指定遺產
    管理人，遺產及贈與稅法第6條定有明文。
二、本件聲請意旨略以：
    (一)聲請人財政部台灣省中區國稅局彰化縣分局部分：
      被繼承人甲○○於94年1月21日死亡，其依民法第 1138條
      所定各順序之繼承人均已死亡，致聲請人對於被繼承人之
      遺產無法辦理核定事宜，爰依遺產及贈與稅法第 6條之規
      定，聲請鈞院指定遺產管理人等語，並提出繼承系統表及
      戶籍謄本等為憑。
    (二)聲請人梁深根部分：
      緣被繼承人甲○○乃聲請人起訴請求分割共有物事件（91
      年度訴字第 980號）之被告，故聲請人係利害關係人。被
      繼承人甲○○於民國94年 1月21日死亡時未婚無嗣，其原
      係梁夏正長子，於69年 3月26日為梁壽環單獨收養，而其
      養父梁壽環於82年2月1日死亡，先於甲○○死亡，無繼承
      權。又因養父未婚，被繼承人甲○○並無養兄弟姊妹，而
      甲○○之養祖父梁春添於63年 4月14日死亡，養祖母梁呂
      花於40年 5月25日死亡，二人皆先於甲○○死亡，亦無繼
      承權。故甲○○是否有其他繼承人即屬不明，又本件無法
      依民法第1177條選定遺產管理人，乃依民法第1178條第 2
      項規定，聲請鈞院指定遺產管理人，俾利上述分割共有物
      訴訟之進行等語，並提出本院91年度訴字第 980號民事裁
      定影本、繼承系統表、戶籍謄本及除戶戶籍謄本等為憑。
三、上開聲請人等之主張，分別據聲請人等提出繼承系統表、本
    院91年度訴字第980號民事裁定影本、戶籍謄本及除戶戶籍
    謄本等件為證，均堪信為真實，經核與上開法條尚無不合，
    均予准許，爰選任財政部國有財產局台灣中區辦事處彰化分
    處為被繼承人甲○○之遺產管理人。
四、依非訟事件法第21條第1項裁定如主文。
中    華    民    國    95    年    2     月    14    日
                        家事法庭法  官  邱月嬌
上為正本係照原本作成。
如不服本裁定，應於裁定送達後十日內向本院提出抗告狀。
中    華    民    國    95    年    2     月    15    日
                                書記官  陳昌哲


司法院資訊處製作；財團法人民間司法改革基金會備份。
